臺灣高雄地方法院刑事判決　　　　　 100年度審訴字第1326號
公　訴　人　臺灣高雄地方法院檢察署檢察官
被　　　告　朱英瑞
上列被告因違反毒品危害防制條例案件，經檢察官提起公訴（10
0 年度毒偵字第2280號），被告於本院準備程序中為有罪之陳述
，經合議庭裁定由受命法官依簡式審判程序獨任審理，本院判決
如下：
    主  文
朱英瑞施用第一級毒品，累犯，處有期徒刑壹年。
    事  實
一、朱英瑞前於民國89年間因施用毒品案件，經本院裁定命入勒
    戒處所施以觀察、勒戒，因無繼續施用毒品傾向，而於89年
    1 月27日釋放出所；再於90年間因施用毒品案件，復經本院
    裁定命入勒戒處所施以觀察、勒戒，嗣因有繼續施用毒品傾
    向，而經本院裁定命入戒治處所施以強制戒治，於91年5 月
    9 日停止戒治釋放出所，於91年11月29日戒治期滿視為執行
    完畢；嗣再於93年間因施用毒品案件，經本院以94年度訴字
    第249 號判決判處有期徒刑1 年4 月確定，於96年1 月15日
    縮短刑期執行完畢。詎猶不知悔改，明知海洛因係毒品危害
    防制條例第2 條第2 項所列之第一級毒品，不得非法持有、
    施用，仍於上開強制戒治執行完畢釋放後5 年內，再於93年
    間因施用毒品案件，經本院以94年度訴字第249 號判決判處
    有期徒刑1 年4 月確定後，復基於施用第一級毒品海洛因之
    犯意，於99年10月31日中午12時許，在位於高雄市○○區○
    ○村○○路49號之水美加油站廁所內，將第一級毒品海洛因
    摻水後，以注射針筒注射手臂靜脈之方式，施用第一級毒品
    海洛因。嗣因朱英瑞另案涉犯販賣毒品罪嫌，而於99年11月
    2 日下午4 時許，為警持拘票在其位於高雄市○○區○○路
    184 巷18之4 號之住處執行拘提到案，並經朱英瑞同意採尿
    送驗查獲。
二、高雄市政府警察局移送臺灣高雄地方法院檢察署檢察官偵查
    起訴。
    理  由
一、本件被告朱英瑞所犯為死刑、無刑徒刑或最輕本刑為3 年以
    上有期徒刑以外之罪，其於準備程序中就被訴犯罪事實，為
    有罪之陳述，經法官告知簡式審判程序之旨，並聽取當事人
    之意見後，依刑事訴訟法第273 條之1 第1 項規定，裁定由
    受命法官獨任進行簡式審判程序，合先指明。
二、上揭犯罪事實，業據被告朱英瑞於警詢、偵查及本院審理時
    均坦承不諱（見偵卷第14頁、第59頁正、反面，本院卷第47
    頁反面、第53頁反面、第54頁反面、第55頁正面），並有尿
    液採證代碼對照表、高雄市立凱旋醫院99年12月27日濫用藥
    物尿液檢驗報告各1 份（見偵卷第62、63頁）、臺灣高雄地
    方法院檢察署刑案查註紀錄表及臺灣高等法院被告全國前案
    紀錄表各1 份附卷可稽。是本件被告上開自白，經查與卷內
    之積極證據均參核相符，應堪採認為真實。
三、按毒品危害防制條例於92年7 月9 日修正公布，自93年1 月
    9 日施行，其中第20條、第23條將施用毒品之刑事處遇程序
    ，區分為「初犯」及「5 年內再犯」、「5 年後再犯」。依
    其立法理由之說明：「初犯」，經觀察、勒戒或強制戒治後
    ，應為不起訴處分或不付審理之裁定；經觀察、勒戒或強制
    戒治執行完畢釋放後，「5 年內再犯」者，因其再犯率甚高
    ，原實施之觀察、勒戒及強制戒治既已無法收其實效，爰依
    法追訴或裁定交付審理。至於經觀察、勒戒或強制戒治執行
    完畢釋放後，「5 年後再犯」者，前所實施之觀察、勒戒或
    強制戒治已足以遮斷其施用毒品之毒癮，為期自新及協助其
    斷除毒癮，仍適用「初犯」規定，先經觀察、勒戒或強制戒
    治之程序。從而依修正後之規定，僅限於「初犯」及「5 年
    後再犯」二種情形，始應先經觀察、勒戒或強制戒治程序。
    倘被告於5 年內已再犯，經依法追訴處罰，縱其第3 次（或
    第3 次以上）再度施用毒品之時間，在初犯經觀察、勒戒或
    強制戒治執行完畢釋放5 年以後，已不合於「5 年後再犯」
    之規定，且因已於「5 年內再犯」，顯見其再犯率甚高，原
    實施觀察、勒戒或強制戒治，已無法收其實效，即應依該條
    例第10條處罰（最高法院95年5 月9 日95年度第7 次刑事庭
    會議決議參照）。經查，本件被告朱英瑞前於89年間因施用
    毒品案件，經本院裁定命入勒戒處所施以觀察、勒戒，因無
    繼續施用毒品傾向，而於89年1 月27日釋放出所；再於90年
    間因施用毒品案件，復經本院裁定命入勒戒處所施以觀察、
    勒戒，嗣因有繼續施用毒品傾向，而經本院裁定命入戒治處
    所施以強制戒治，於91年5 月9 日停止戒治釋放出所，於91
    年11月29日戒治期滿視為執行完畢；嗣再於93年間因施用毒
    品案件，經本院以94年度訴字第249 號判決判處有期徒刑1
    年4 月確定之事實，有臺灣高雄地方法院檢察署刑案查註紀
    錄表及臺灣高等法院被告全國前案紀錄表各1 份附卷可稽，
    是被告雖係於上開強制戒治執行完畢釋放後，於5 年後再犯
    本罪，然其前次所犯本院94年度訴字第249 號施用毒品案件
    ，係在上開強制戒治執行完畢後5 年內所為，而屬「5 年內
    再犯」之情形，依最高法院上開決議之意旨，被告本件施用
    第一級毒品海洛因之犯行，即應依法論科。從而，本案事證
    明確，被告犯行堪予認定，應依法論科。
四、查海洛因係毒品危害防制條例第2 條第2 項所稱之第一級毒
    品，不得非法持有、施用。是核被告朱英瑞所為，係犯毒品
    危害防制條例第10條第1 項之施用第一級毒品罪。被告持有
    第一級毒品海洛因之低度行為，已為施用之高度行為所吸收
    ，不另論罪。另被告前於93年間因施用毒品案件，經本院以
    94年度訴字第249 號判決判處有期徒刑1 年4 月確定，而於
    96年1 月15日縮短刑期執行完畢，有臺灣高等法院被告全國
    前案紀錄表1 份附卷可稽，被告於上開有期徒刑執行完畢後
    ，5 年內故意再犯本件有期徒刑以上之罪，為累犯，應依刑
    法第47條第1 項規定，加重其刑。爰審酌被告曾觸犯施用毒
    品之犯行，雖經觀察、勒戒及強制戒治程序，仍未能斷戒施
    用毒品惡習，顯見其戒治毒品意志不堅，缺乏勒戒動機，本
    應從重量刑以收刑罰教化之效。惟念其施用毒品係對己身殘
    害，並未造成他人具體危害，且能於犯後坦承犯行，態度尚
    稱良好等一切情狀，量處如主文所示之刑，以示儆懲。
據上論斷，應依刑事訴訟法第273 條之1 第1 項、第284 條之 1
、第299 條第1 項前段，毒品危害防制條例第10條第1 項，刑法
第11條、第47條第1 項，判決如主文。
本案經檢察官盧葆清到庭執行職務。
中    華    民    國   100    年    8     月    31    日
                      刑事第五庭      法  官  陳盈吉
以上正本證明與原本無異。
如不服本判決，應於判決送達後10日內，向本院提出上訴狀。
中    華    民    國   100    年    8     月    31    日
                                      書記官  陳展榮
附錄本判決論罪科刑法條：
毒品危害防制條例第10條
施用第一 級毒品者，處6 月以上5 年以下有期徒刑。
施用第二級毒品者，處3 年以下有期徒刑。